【裁判字號】    97,易,720
【裁判日期】    970821
【裁判案由】    妨害自由等
【裁判全文】
臺灣臺中地方法院刑事判決               97年度易字第720號
公  訴  人  臺灣臺中地方法院檢察署檢察官
被      告  丁○○
選任辯護人  劉榮滄律師
上列被告因妨害自由等案件，經檢察官提起公訴（96年度偵字第
22014號），本院判決如下：
    主    文
丁○○以加害生命、身體之事，恐嚇他人致生危害於安全，處拘
役貳拾日，如易科罰金，以新台幣壹仟元折算壹日。
被訴公然侮辱部分無罪。
    犯罪事實
一、丁○○係國立補習班之負責人。其於民國96年7月14日13 時
    50分許，在臺中市○區○○路3段217號大樓之大廳出入口，
    因同業儒林補習班之工讀生丙○、甲○○、戊○○、己○○
    、乙○○等5人正在發放宣傳單，而丁○○對該宣傳單之內
    容不認同，竟基於加害生命、身體事恐嚇他人之犯意，以手
    指著丙○恫嚇稱：「不要在路上落單被我們遇到、給我小心
    、注意一點。」之加害生命、身體話語，恐嚇丙○，致丙○
    心生畏懼，而生危害於安全。
二、案經丙○訴由臺中市警察局第二分局報請台灣台中地方法院
    檢察署檢察官偵查起訴。
    理    由
一、訊據被告陳建弘矢口否認有前揭恐嚇犯行，辯稱，丙○等人
    所發放宣傳單內容並沒有說到伊補習班，伊沒有理由去恐嚇
    丙○，本件可能係另一補習業者指使該補習班工讀生誣指，
    且丙○等人年紀輕，身高體壯，伊不可能恐嚇他們云云；惟
    查，被告有前揭犯行，業據證人即被害人丙○於偵查及本院
    審理中指證在卷，另證人戊○○於本院審理中亦證稱：當時
    丙○在我旁邊非常近的距離，丁○○走過來，大聲辱罵，他
    是對丙○，我聽不清楚他罵什麼，起碼他當時讓我感覺到心
    生恐懼等語，證人甲○○亦證稱：當下情況不算針對我，畢
    竟當時的音量和方位，在那個時候有感受到恐嚇感覺，當時
    我在丁○○的前方，我面對著他，我跟他距離約一個人左右
    ，我印象中，丁○○是大喊叫我們在路上小心一點，不要一
    個人落單等情，經本院勘驗案發時之現場錄影情形結果，其
    內容確有「丁○○對著丙○講話，甲○○、潘謙議有轉過來
    看」，有勘驗筆錄在卷足稽，核與前揭證人所述情形相符，
    前揭證人所述應可採信，至證人己○○證稱，伊沒有聽到被
    告恐嚇或罵其他人等語，前開本院勘驗案發現場錄影中，並
    未拍到證人己○○，足見於被告面對被害人丙○時，己○○
    並非距離丙○很近，是其縱使未聽到被告恐嚇丙○亦係因距
    離過遠，自不能資為被告有利之判斷，且警詢卷所附之「佰
    萬獎金追緝黑函兇手」傳單之內容，對補習界有所指摘及影
    射，被告所經營之補習亦在附近，自可能引起被告之不悅或
    聯想，況案發前亦曾發生被告與散發傳單之工讀生是否拍照
    之糾紛，被告對前來其補習班樓下發放前開傳單之工讀生，
    實有犯本件犯行之動機已明，且被害人丙○雖係72年出生，
    身體176公分，體重118公斤，業據丙○供明在卷，確實年輕
    力壯，而被告係59年出生，身材不高，惟被告係以被害人落
    單時欲對其不利為恐嚇，則被害人雖較被告為年輕及壯碩，
    惟被害人落單時，被告有可能多人，或以器物攻擊被告，客
    觀而言，被告以被害人落單時欲對其不利，被害人應會心生
    畏懼，綜上所述，被告所辯應係事後卸責之詞，不足採信，
    事證明確，被告之犯行應堪認定。
二、核被告所為，係犯刑法第305條之恐嚇罪。爰審酌被告素行
    良好、犯罪動機、所生損害，及其犯後態度，被害人已於偵
    查中表明撤回告訴等一切情狀，量處如主文所示之刑，並諭
    知易科罰金之折算標準。公訴意旨另以：被告於前時地，亦
    基於加害生命、身體事恐嚇他人之犯意，以手指著甲○○、
    乙○○，向甲○○、乙○○恫嚇稱：「不要在路上落單被我
    們遇到、給我小心、注意一點。」之加害生命、身體話語，
    恐嚇甲○○、乙○○，致甲○○、乙○○心生畏懼，致生危
    害於安全等情，亦涉有恐嚇罪嫌；按公訴人認為被告涉有此
    部分犯罪，係以證人甲○○、乙○○、丙○、己○○，及潘
    謙議等人於偵查中之證述為主要論據，訊據被告堅決否認有
    此部分罪嫌，辯稱，伊於案發現場並未對甲○○等人恐嚇等
    語，經查，(1)證人甲○○於偵查中證稱，被告從補習班出來
    ，往全家商店的路上，指著我們說「不要在路上落單，被他
    們遇到，叫我們小心點」，我覺得他是對著我們每個人說的
    等語，於本院審理中陳述：「（問：96年7月14日下午1時50
    分，丁○○有無針對你說什麼話？）（答：當下情況不算是
    針對我，畢竟當時的音量和方位，在那個時候有感受到恐嚇
    的感覺。當時我在丁○○的前方，我面對著他，我跟他距離
    約一個人左右，我印象中，丁○○是大喊叫我們在路上小心
    一點，不要一個人落單，他並沒有單指一個人，所以我感覺
    有被恐嚇。）」等語，惟查，按本院勘驗現場之錄影情形，
    案發當時，被告係面對著丙○說話，證人甲○○、潘謙議二
    人始轉向丙○及被告方向，有前揭勘驗筆錄可按，甲○○、
    潘謙議、丙○等人係站在不同方向位置，並未同時面對證人
    甲○○、戊○○，及丙○，證人林柏案之證述，尚難遽予採
    信；(2)證人乙○○於偵查中證稱，被告丁○○先從補習班出
    來，走到我面前，拿走我在發的傳單，他看了一眼，就將傳
    單往我身上的方向丟，一邊丟同時罵我我三字經「幹你娘」
    ，並一個一個指著我的同事說「注意一點，不要一個人在路
    上被我遇到」等語，於本院審理中證稱：「（提示偵卷第62
    頁，你說丁○○一個一個指著工讀生罵，注意一點不要在路
    上落單被我們遇到，有何意見？）（丁○○有指著我，接下
    來有無一個一個指著，從錄影帶上是沒有，但是我有聽到他
    對其他人說，我沒有看到他有指著其他的人。）」證人乙○○就被告是同時對著被害人全體恐嚇，抑或一個一個指著恐
    嚇，前後顯有不同，與前揭證人甲○○所供稱被告係同時對
    著甲○○、戊○○、乙○○、己○○，及丙○五人恐嚇亦有
    出入，更與前揭案發現場拍攝之情形不一，證人乙○○前開
    證言有諸多瑕疵顯不可採信；(3)證人己○○於偵查中則證稱
    ，被告是對著在我旁邊的潘謙議、甲○○罵三字經，沒有對
    我恐嚇等語，於本院審理中證稱沒有聽到被告罵潘謙議他們
    三字經，是他們轉述的，也沒有聽到被告恐嚇其他之人等情
    ，其證詞自不能證明被告有何恐嚇犯行；(4)證人潘謙議於偵
    查中證稱，伊覺得被告丁○○當時是在罵丙○，我覺得我不
    是被罵對象等語，於本院審理中亦證稱：「當時丙○在我旁
    邊非常近的距離，丁○○走過來，大聲辱罵，他是對丙○，
    我聽不清楚他罵什麼，起碼他當時讓我感覺到心生恐懼的事
    實。可是我那時候會覺得我們只是一個工讀生發一個傳單，
    也沒有針對誰，而且我們發傳單也不是一定要怎麼樣。」「
    我非常確定丙○在我旁邊。乙○○在我的附近。因為當時我
    們五個人的距離都是在便利商店的附近，距離並沒有隔很遠
    。」等語，證人戊○○所聽到亦僅係被告對丙○為恐嚇，且
    與前揭現場錄影所顯示之情形相同，證人戊○○之證言應可
    採已見前述，由其證言可知被告並未對張柏安、乙○○等二
    人恐嚇；(5)綜上所述，證人乙○○、甲○○雖指認被告有此
    部分犯行，惟其二人所供前後不一，及互相間所述亦有不合
    ，更與案發現場拍攝之錄影情形不同，其二人之證詞尚難遽
    予採信，另證人己○○、戊○○二人均證稱未聽到乙○○、
    甲○○被恐嚇，故本案尚無從證明被告有何恐嚇乙○○、甲○○之犯行，惟公訴人起訴認為與前揭有罪部分係想像競合
    犯之裁判上一罪，爰不另無罪之諭知。
三、公訴意旨另以：丁○○於民國96年7月14日13時50分許，在
    臺中市○區○○路3段217號大樓之大廳出入口，因同業儒林
    補習班之工讀生丙○、甲○○、戊○○、己○○、乙○○等
    5人正在發放宣傳宣傳單，而丁○○對該宣傳單之內容不認
    同，竟在前揭大樓出入口之不特定人得以共見共聞處所，竟
    基於公然侮辱之犯意，出言「幹你娘」之足以減損他人名譽
    之語，公然侮辱乙○○。因認被告丁○○另涉有公然侮辱罪
    嫌。按公訴人認為被告涉有前開犯行，係以被害人乙○○之
    指述，及證人甲○○、丙○等人之證述為主要論據，訊據被
    告堅決否有前揭犯行，辯稱，伊未對乙○○罵三字經等語，
    按被害人與一般證人不同，其與被告處於絕對相反之立場，
    其陳述之目的，在使被告受刑事訴追處罰，內容未必完全真
    實，證明力自較一般證人之陳述薄弱。故被害人縱立於證人
    地位而為指證及陳述，且其指證、陳述無瑕疵可指，仍不得
    作為有罪判決之唯一依據，應調查其他證據以察其是否與事
    實相符，亦即仍須有補強證據以擔保其指證、陳述之真實性
    ，始得採為斷罪之依據。證人乙○○雖於偵查及本院審理中
    均證稱被告曾對其罵三字經，惟查，證人己○○於偵查中
    證稱，當時被告係對著我身旁二個人即戊○○、甲○○罵三
    字經，於本院審理中則證稱未聽到被告罵三字經之情形；
    證人丙○於偵查中亦證稱，沒有聽到被告罵三字經，於本院
    審理中證稱沒有聽到被告罵乙○○三字經；證人甲○○於
    偵查中證稱，伊看到被告用手搶走乙○○手上傳單，並且往
    乙○○身上方向丟，於本院審理中證稱，丁○○有無對乙○○講什麼話，因為時間太久已經忘了等語
證人戊○○於
    偵查中證稱伊覺得被告當時在罵丙○等語，於本院審理中亦
    證稱，被告走過來，大聲辱罵，他是對丙○等語；綜上所
    述，前揭證人所述均未聽到被告曾對乙○○辱罵三字經，且
    乙○○之母在被告所經營補習班附近之儒林補習班擔任舍監
    ，而被告亦經營補習班，且本案亦因補習班發放傳單而發生
    ，乙○○與被告顯有利害關係，自不能單憑被害人乙○○之
    指述即遽認被告有本件犯行，此外，復查無其他積極之證據
    足認被告有何公然侮辱犯行，自應為無罪之判決。
四、據上論斷，應依刑事訴訟法第二百九十九條第一項前段、第
    三百零一條第一項前段，刑法第三百零五條、第四十一條第
    一項前段，刑法施行法第一條之一，判決如主文。
中    華    民    國    97    年    8     月    21    日
                  刑事第四庭    法  官  林清鈞
上正本證明與原本無異。
如不服本判決，應於收受送達後10日內向本院提出上訴書狀（應
敘述具體理由並附繕本）。
上訴書狀如未敘述理由，應於上訴期間屆滿後20日內補提理由書
於本院。
                                書記官  陳貴卿
中    華    民    國    97    年    8     月    21    日
附錄論罪科刑法條
中華民國刑法第305條
以加害生命、身體、自由、名譽、財產之事，恐嚇他人致生危害
於安全者，處2年以下有期徒刑、拘役或3百元以下罰金。


司法院資訊處製作；財團法人民間司法改革基金會備份。
